【裁判字號】    89,聲再,103
【裁判日期】    890630
【裁判案由】    聲請再審
【裁判全文】
臺灣高等法院刑事裁定                            八十九年度聲再字第一三號
    再審聲請人
    即受判決人  甲○○
右列聲請人因盜匪等案件，對於本院八十五年度上訴字第八九一號，中華民國八十五
年十月八日確定判決（臺灣台北地方法院八十四年度訴字第一二七０、二三七一號，
偵查案號：臺灣士林地方法院檢察署八十四年度偵字第九五九二、一九三三二號），
聲請再審，本院裁定如左：
    主  文
再審之聲請駁回。
    理  由
一、聲請意旨略以：按因發現重大之新證據，足以證明盜匪罪犯行部分應受無罪之判
    決。本案參賭者輪流做莊，附帶贏錢者自動捐獻公費一百元或二百元不等，充做
    購買香煙、飲料等開支之用，並無任何人將公費飽入私囊。正當莊家輪到告訴人
    吳治平時，鄭銘雄忽然當眾指稱骰子是偽具，敲破三顆骰子發現灌有鉛塊，指責
    告訴人詐賭並予毆打，伊為了迴護告訴人安危，始同意鄭銘雄將牌桌上的錢拿回
去，負責將不夠的錢補足，次日伊便向公司會計鍾玉燕借支十二至十三萬，將不
    足款交付鄭銘雄，有黃位山在場可證。本案整個案情動機係鄭銘雄栽贓使用偽造
    賭具，原審就此重要證據遺漏未詳查。而何添彰及蔡忠凱因不滿詐賭，於鄭銘雄
    走後又召兄弟前來，對告訴人吳治平施暴毆打，伊為使告訴人脫身，才故意要告
    訴人承認詐賭賠錢，隨後何添彰又命告訴人把尚欠渠輸的約二十萬元部分，與告
    訴人欠伊的十五萬元合開一張本票，並命伊在本票後簽名擔保。告訴人吳治平因
    案外人翁國玲欠債三百五十萬元未還，要求伊代償未果，故意誣陷伊，藉以逼迫
    伊就範，談判過程有黃位山為證。本案至始至終伊分文未取，原審未就鄭銘雄等
    犯行加以深入調查，請求勘驗、調查骰子究係何人所有，並傳訊證人鍾玉燕、黃
    位山、吳治平、鄭銘雄，並提出伊另案受害案件表為證。為此聲請准於再審。
二、按因發見確實之新證據，足認受有罪判決之人應受無罪之判決者得聲請再審，固
    為刑事訴訟法第四百二十條第一項第六款所明定。惟（一）前所謂發見新證據，
    係指該證據當時已經存在，為法院及當事人所不及知，不及調查斟酌，至其後始
    行發見，且就證據本身形式上觀察，固不以絕對不須經過調查程序為條件，但必
    須顯然可認為足以動搖原有罪確定判決，而為受判決人無罪、免訴、免刑或輕於
    原判決所認罪名之判決者為限。此受理聲請再審之最後事實審法院，應就聲請再
    審理由之所謂「新證據」，是否具備事實審判決前已經存在，為法院、當事人所
    不知，事後方行發見之「嶄新性」，及顯然可認足以動搖原有罪確定判決，應為
    無罪、免訴、免刑或輕於原判決罪名之「顯然性」二要件，加以審查，為判斷應
    否准予開始再審之準據。（最高法院八十五年度台抗字第三０八號判決參照）（
    二）次查此所謂「確實之新證據」，係指其證據之本身在客觀上可認為真實，勿
    須經過調查，即足以動搖原判決，使受刑人得受有利之裁判者而言，若在客觀上
    就其之真實性為如何，尚欠明瞭，非經相當之調查，不能辨其真偽，即與確實新
    證據之「確實」含義不符，自難據為聲請再審之理由（最高法院七十年度台抗字
    第一六一號判決參照）。（三）又若判決前已經當事人提出或聲請調查之證據，
    經原法院捨棄不採者，即非該條款所謂發見之新證據，不得據為聲請再審之原因
    。（最高法院七十七年度台上字第五十五號、七十八年度台抗字第一四五號判決
  參照）綜上所述，刑事訴訟法第四百二十條第一項第六款所謂發見新證據，係指
    該證據當於事實審法院判決前已經存在，為法院及當事人所不知及調查斟酌，而
    於判決事後始經發見者而言，該證據之成立並非在判決確定之後始成立，且該證
    據必須毋須經調查程序，或經原法院不採者，並顯然可認為確實足以動搖原確定
    判決，而為受判決人有利之判決者為限。
三、經查受判決人所主張本案至始至終伊分文未取，原審未就鄭銘雄等犯行加以深入
    調查，請求勘驗、調查骰子究係何人所有，並傳訊證人鍾玉燕、黃位山、吳治平
    、鄭銘雄，並提出伊另案受害案件表等為再審理由。惟查關於被告甲○○抽頭營
    利及被告鄭銘雄指稱告訴人吳治平詐賭，並夥同與其同行之三名男子予以圍毆，
    及將桌上之賭金全數強行取走之事實，已據同案被告何添彰、蔡忠凱於警訊及原
    審法院審理中供承明確，核與告訴人指訴之情節相符。又查證人吳治平於原確定
    判決審理時已到庭指稱：案發時何添彰之三萬多元亦被鄭銘雄拿走，是甲○○強
    迫伊賠付鄭銘雄所強取之賭金，甲○○說賭場是黃某與鄭銘雄開的，伊有簽一張
    本票，是甲○○拿該本票向伊要錢，骰子被打破時，伊錢已輸光，賭桌上之錢是
    鄭銘雄叫大家不要動就收走了等語（見原審八十五年八月五日筆錄）顯見甲○○
    確有開設賭場抽頭及強迫吳治平簽發本票之行為。證人黃位山於原確定判決審理
    時亦到庭證稱：甲○○有拿六萬元給鄭銘雄，黃、鄭二人有談賭博之事，內容伊
    不記得，六萬元是何種的錢伊不知（見原審八十五年六月三日筆錄），黃位山既
    不知詳情內容，其證言尚難為被告等有利之認定。該等證人既均已在原確定判決
    到庭證述明確，經原確定判決調查斟酌，自非所謂之發現新證據。聲請人另主張
    伊為了迴護告訴人安危，始同意鄭銘雄將牌桌上的錢拿回去，負責將不夠的錢補
    足，次日伊便向公司會計鍾玉燕借支十二至十三萬，將不足款交付鄭銘雄等語，
    可傳訊證人鍾玉燕做證，並勘驗調查骰子究係何人所有，另提出另案受害案件表
    等為再審理由。惟因該項聲請或證據非經相當調查不能證明其真偽，並非不須經
    實質調查程序僅從形式觀察即足以動搖原確定判決，殊與確實之意義不符，揆諸
    前揭之說明，自難認為有再審之理由。況原判決綜核原審全案卷證，已足認被告
    應受有罪判決，上開聲請人聲請調查之證據並不足以動搖原有罪確定判決，即不
    足認定受判決人應受無罪、或免訴、或輕於原審所認定之罪名。依首揭之說明，
    自非屬重要證據漏未審酌，故非屬刑事訴訟法第四百二十一條所謂重要證據漏未
    審酌，聲請人自不得據為聲請再審之原因。
四、綜上所述；本件聲請人據以聲請再審之理由，或為判決前已經當事人提出或聲請
    調查之證據，業經原法院調查斟酌，或因原法院綜核原審全案卷證，已足認被告
    應受有罪判決，聲請人聲請調查之證據並不足以動搖原有罪確定判決，或為其證
    據之本身，在客觀上就其之真實性為如何，尚欠明瞭，非經相當之調查，不能辨
    其真偽，即與確實新證據之「確實」含義不符，均難據為聲請再審之理由，應依
    刑事訴訟法第四百三十四條第一項之規定裁定如主文。
中      華      民      國    八十九    年      六      月     三十     日
                                臺灣高等法院刑事第十七庭
                                    審判長法  官  陳  正  雄
                                          法  官  林  勤  純
                                          法  官  許  錦  印
右正本證明與原本無異。
如不服本裁定應於收受送達後五日內向本院提出抗告書狀。
              書記官  黃  德  煌
中      華      民      國    八十九    年      七      月      七      日


司法院資訊處製作；財團法人民間司法改革基金會備份。
